臺灣臺南地方法院民事裁定
110年度消債更字第145號
聲  請  人
即  債務人  李冠慧即李淑貞

代  理  人  郭家祺律師(法扶律師)
上列聲請人依消費者債務清理條例聲請更生，本院裁定如下：
    主    文
聲請人李冠慧自民國110年7月15日下午5時起開始更生程序，並
命司法事務官進行本件更生程序。
    理    由
壹、程序方面
一、「為使負債務之消費者得依本條例所定程序清理其債務，以
    調整其與債權人及其他利害關係人之權利義務關係，保障債
    權人之公平受償，謀求消費者經濟生活之更生及社會經濟之
    健全發展，特制定本條例」、「本條例所稱消費者，指五年
    內未從事營業活動或從事小規模營業活動之自然人。前項小
    規模營業指營業額平均每月新臺幣二十萬元以下者。前項所
    定數額，司法院得因情勢需要，以命令增減之」，消費者債
    務清理條例第1條及第2條定有明文。「聲請依本條例所定程
    序清理其債務之債務人，以本條例第二條所稱之消費者為限
    」、「本條例第二條第一項所稱之營業活動，係指反覆從事
    銷售貨物、提供勞務或其他相類行為，以獲取代價之社會活
    動。債務人為公司或其他營利法人之負責人，無論是否受有
    薪資，均視為自己從事營業活動。其營業額依該公司或其他
    營利法人之營業額定之」、「本條例第二條第一項所定之五
    年期間，自聲請更生或清算前一日回溯五年計算之；第二項
    所定之營業額，以五年內之營業總額除以實際營業月數計算
    之」，消費者債務清理條例施行細則第2條第1項、第3條、
    第4條復有明訂。聲請人具狀陳稱：其經營真小吃古早味小
    吃，每月營業額約為新臺幣（下同）100,000元左右等語（
    見本院110年度消債更字第145號消債卷宗﹝下稱院卷﹞第7頁
    ），此有聲請人所提財產及收入狀況說明書、收支明細影本
    各1份為佐（見院卷第7頁、第79頁至第100頁）。本院審酌
    聲請人之上開營業活動，雖無法向稅務機關查得相關營業稅
    籍資料，然一般非加盟型態自營之攤販，每月營業額難逾20
    0,000元，此外，本院復查無其他證據足資證明聲請人自營
    上開經濟活動之營業額平均每月已逾200,000元，足認聲請
    人為5年內從事小規模營業活動之自然人，屬消費者債務清
    理條例所稱之消費者。
二、「更生及清算事件專屬債務人住所地或居所地之地方法院管
    轄」、「債務人無擔保或無優先權之本金及利息債務總額未
    逾新臺幣一千二百萬元者，於法院裁定開始清算程序或宣告
    破產前，得向法院聲請更生」、「債務人對於金融機構負債
    務者，在聲請更生或清算前，應向最大債權金融機構請求協
    商債務清償方案，或向其住、居所地之法院或鄉、鎮、市、
    區調解委員會聲請債務清理之調解……協商或調解成立者，債
    務人不得聲請更生或清算。但因不可歸責於己之事由，致履
    行有困難者，不在此限」，消費者債務清理條例第5條第1項
    、第42條第1項、第151條第1項及第7項分別定有明文。查聲
    請人無擔保或無優先權之本金及利息總額未逾1,200萬元，
    亦未經法院裁定開始清算程序或宣告破產等情，有債權人清
    冊、當事人綜合信用報告、消債事件查詢作業資料等件各1
    份在卷可稽（見院卷第69頁至第72頁、第74頁至第76頁、第
    34頁）。聲請人對於國泰世華商業銀行股份有限公司（下稱
    國泰世華銀行）等金融機構負債務，向其住所地法院即本院
    聲請債務清理之調解而不成立等情，復經本院依職權核閱本
    院臺南簡易庭110年度南司消債調字第136號民事聲請事件卷
    宗（下稱調卷）確認無訛。故聲請人因調解不成立而向本院
    聲請更生，核與上開規定相符，先予敘明。
貳、實體方面
一、聲請意旨略以：聲請人對於國泰世華銀行等金融機構及資產
    公司負債總金額約為11,430,747元，名下雖有54筆土地，惟
    上開土地均係繼承而來，持分相當零碎，共有人達百人以上
    ，難以處分變現，價值甚微，且以目前每月收入扣除必要支
    出後，所餘得用以清償債務之金錢已達不能清償債務之程度
    ，爰依消費者債務清理條例聲請更生等語。
二、按「債務人不能清償債務或有不能清償之虞者，得依本條例
    所定更生或清算程序，清理其債務」、「法院開始更生程序
    之裁定，應載明其年、月、日、時，並即時發生效力」、「
    法院裁定開始更生或清算程序後，得命司法事務官進行更生
    或清算程序」，消費者債務清理條例第3條、第45條第1項、
    第16條第1項前段分別定有明文。
三、茲就聲請人是否不能清償債務或有不能清償債務之虞，悉述
    如下：
  ㈠每月收入
　　聲請人表示：其自營真小吃古早味小吃，每月營業額約為10
    0,000元，扣除成本及店租等費用，淨收入約30,000元等語
    （見院卷第7頁），並提出切結書1份為證（見調卷第55頁）
    ，本院併參酌卷內勞工保險被保險人投保資料表暨其明細、
    108年度及109年度稅務電子閘門財產所得調件明細表等關於
    收入之資料（見院卷第31頁、第38頁至第49頁），堪信聲請
    人所述為真實。又聲請人未核領任何給付或社會補助，有勞
    動部勞工保險局110年5月12日保普生字第11013019330號函
    、花蓮縣政府110年5月12日府社助字第1100092112號函各1
    份在卷可稽（見院卷第66頁、第65頁），爰認聲請人每月償
    債能力之基礎應以30,000元估算為宜。
  ㈡必要支出
　　臺南市政府公告110年度臺南市低收入戶最低生活費用每人
    每月為13,304元，該生活費標準乃係按照政府最近1年平均
    每人消費支出（包括食品費、衣著鞋襪費、房租水電費、家
    居管理費、醫療保健費、交通通訊費、娛樂教育費及雜項支
    出）百分之六十而訂定，對於認定債務人每月必要支出數額
    而言，具有相當高之參考價值及憑信性。又「債務人必要生
    活費用，以最近一年衛生福利部或直轄市政府所公告當地區
    每人每月最低生活費一點二倍定之」，消費者債務清理條例
    第64條之2第1項復有明定。準此，消費者債務清理條例事件
    之債務人每月必要生活費標準應為15,965元【計算式：13,3
    04元×1.2＝15,965元，元以下四捨五入】。聲請人固主張其
    每月生活必要費用含膳食費8,000元、通信費700元、日常生
    活雜支2,000元、房租5,000元、油資1,000元，共計16,700
    元，業據其提出財產及收入狀況說明書1份為據（見院卷第7
    頁），惟聲請人所提證據仍不足以釋明其必要生活費用高達
    至此數額，故本院認其每月最低生活費用數額宜以上開生活
    費標準即15,965元估算，較為妥當，逾此範圍則不予計入。
　㈢具體分析
　　⒈最大債權銀行國泰世華銀行雖僅陳報各債權銀行之債權合
      計6,429,393元，惟聲請人除上開銀行債務（按：民間債
      權人顏志宏迄今尚未陳報債權）外，尚積欠新加坡商艾星
      國際有限公司台灣分公司553,442元、滙誠第一資產管理
      股份有限公司699,221元、長鑫資產管理股份有限公司3,4
      81,188元、新光行銷股份有限公司17,891元、中央健康保
      險署47,966元、滙誠第二資產管理股份有限公司4,446元
      、勞動部勞工保險局76,345元，故本院於認定聲請人是否
      不能清償債務時以11,309,892元【計算式：6,429,393元＋
      553,442元＋699,221元＋3,481,188元＋17,891元＋47,966元＋
      4,446元＋76,345元＝11,309,892元】進行估算。再觀諸卷
      內財產及收入狀況說明書、全國財產稅總歸戶財產查詢清
      單、聲請人之郵局存摺封面暨內頁明細影本、稅務電子閘
      門財產所得調件明細表（見院卷第7頁、調卷第43頁至第5
      3頁、院卷第102頁至第113頁、第38頁至第49頁），可知
      聲請人名下尚有田賦、土地共54筆（其中47筆應有部分各
      100,000分之529；其中4筆應有部分各100,000分之396；
      其中2筆應有部分各100,000分之264；其中1筆應有部分為
      100,000分之176），然因債權人未就該筆土地提供鑑價報
      告，卷內復無其他資料可供認定其市價為何，故本院僅能
      以公告現值總計403,401元估算，復加計上開存款96元後
      ，爰認聲請人名下積極財產之價值應為403,497元【計算
      式：403,401元＋96元＝403,497元】，合先敘明。
　　⒉承上可知，聲請人消極財產扣除積極財產價值後仍積欠債
      務10,906,395元【計算式：11,309,892元－403,497元＝10,
      906,395元】。暫且不計入聲請人因積欠債務而後續新增
      之利息、違約金等費用，依聲請人每月可清償債務數額依
      前論述約為14,035元【計算式：每月收入－必要支出－扶養
      費用＝30,000元－15,965元＝14,035元】推估，聲請人約需7
      77個月即64年又9個月才能將債務清償完畢【計算式：10,
      906,395元÷14,035元＝777，四捨五入至個位數】。復佐以
      各債權人所提供之債權明細表所示（見調卷第245頁、第9
      5頁及101頁、第111頁及第129頁至第131頁、第135頁及第
      153頁、第157頁及第163頁、第171頁），聲請人積欠之無
      擔保優先債權本金總額為3,171,986元，債權利息及違約
      金則高達8,047,900元，可知部分債務係以相當高之利率
      計收遲延利息及違約金，依聲請人之收入顯難同時負擔清
      償本金、利息及違約金所需之金額。又衡以還款期間聲請
      人之生活上若有緊急、意外之必要支出，亦合於常理，若
      要聲請人依原先約定之條件清償債務，本院認聲請人已有
      不能清償之虞之情形。
四、綜上所述，聲請人有不能清償之虞，復無消費者債務清理條
    例第6條第3項、第8條、第46條各款所定駁回更生聲請之事
    由存在。聲請人向本院聲請裁定開始更生，核無不合，爰裁
    定如主文。
中　　華　　民　　國　　110 　年　　7 　　月　　15　　日
                    消債法庭  法   官  陳谷鴻
以上正本證明與原本無異。   
本裁定不得抗告。
本裁定已於110年7月15日下午5時公告。　　　　　
中　　華　　民　　國　　110 　年　　7 　　月　　15　　日
                              書記官  曾盈靜